【裁判字號】    96,交易,903
【裁判日期】    970220
【裁判案由】    過失傷害
【裁判全文】
臺灣臺中地方法院刑事判決             96年度交易字第903號
公  訴  人  臺灣臺中地方法院檢察署檢察官
被      告  甲○○
上列被告因過失傷害案件，經檢察官提起公訴（96年度偵字第
18202號），本院判決如下：
    主    文
甲○○因過失傷害人，處有期徒刑貳月，如易科罰金，以新臺幣
壹仟元折算壹日，減為有期徒刑壹月，如易科罰金，以新臺幣壹
仟元折算壹日。
    犯罪事實
一、甲○○於民國九十六年三月二十一日，騎乘車牌號碼為六GB
    -七一二號之重型機車，沿臺中市○○路往臺中縣太平市方
    向行駛，於同日凌晨零時四分許，行經特種閃光號誌之臺中
    市○○路與復興路交岔路口時，原應注意特種閃光號誌燈號
    顯示閃光黃燈表示「警告」，車輛應減速接近，注意安全，
    小心通過，且應注意車前狀況，並隨時採取必要之安全措施
    ，復應注意依速限駕駛，不得超速，且依當時天候晴、夜間
    有照明、柏油路面乾燥、無缺陷、無障礙、視距良好等情況
    ，並無不能注意之情事，竟疏未注意，貿然以時速約六、七
    十公里之速度超速駛入該路口 (該路段速限為時速五十公里
    ) ，適丙○○酒後騎乘車牌號碼為SSQ-二八五號之輕型機車
    後載乙○○沿臺中市○○路往雙十路方向行駛，行經該交岔
    路口時，亦疏未注意特種閃光號誌燈號顯示閃光紅燈表示「
    停車再開」，車輛應減速接近，先停止於交岔路口前，讓幹
    道車優先通行後認為安全時，方得續行，亦貿然騎入該路口
    ，甲○○見狀乃即煞車，惟因機車失控摔倒前滑而撞擊由丙○○所騎已進入路口而停在路口內欲等甲○○所騎機車通過
    之SS Q-二八五號機車左側及乙○○左腳，致丙○○、乙○○人、車倒地，丙○○因此受有左側近端脛骨骨折之傷害；
    乙○○因此受有左側近端脛骨骨折、左側第六、七肋骨骨折
    之傷害。嗣甲○○明於肇事後，在有偵查權限之人知悉犯罪
    人之前，主動向到場處理事故員警陳明自己係肇事者，自首
    接受裁判。另經警測得丙○○呼氣所含酒精濃度為每公升○
    .
    一七毫克。
二、案經丙○○、乙○○訴由臺中縣警察局霧峰分局報告臺灣臺
    中地方法院檢察署檢察官偵查起訴。
    理     由
壹、證據能力部分：
    證人丙○○、乙○○於警詢中所證述內容，被告均未聲明異
    議，本院審酌彼等之言詞陳述作成時之情況，各該證人均能
    自由陳述，依刑事訴訟法第一百五十九條之五第二項規定，
    應有證據能力。
貳、實體方面：
一、訊據被告甲○○固對於上揭其騎機車，於上述時間行經上述
    路口時有超速情事，並因見丙○○所騎機車貿然騎入該入口
    而即煞車，惟因機車失控摔倒前滑而撞擊由丙○○所騎已進
    入路口而停在路口內欲等甲○○所騎機車通過之SSQ-二八五
    號機車；及丙○○、乙○○人、車因此倒地後，分別受有上
    開傷害之事實坦承不諱，惟辯稱略以：伊距離上開路口約十
    至十五公尺處時即看到告訴人所騎機車，並有減速，伊當時
    減速方式為把油門減弱，但還是有加油 (門)。且丙○○係
    酒後駕車，反應遲鈍，本件應欠缺直接變動之因果關係，應
    判伊無罪云云。惟查，上揭犯罪事實，業據證人丙○○、乙○○於警詢及審理中證述明確，核與被告前述自白內容相符
    ，並有道路交通事故現場圖、道路交通事故調查報告表 (一
    )、(二)、丙○○酒精測定紀錄表一張、照片八張及診斷證
    明書二張等件附卷可稽。且按行車速度，依速限標誌或標線
    之規定，無速限標誌或標線者，應依下列規定：一、行車時
    速不得超過五十公里。但在未劃設車道線、行車分向線或分
    向限制線之道路，或設有快慢車道分隔線之慢車道，時速不
    得超過四十公里；汽車行駛時，駕駛人應注意車前狀況，並
    隨時採取必要之安全措施；特種閃光號誌各燈號顯示之意義
    如下：閃光黃燈表示「警告」，車輛應減速接近，注意安全
    ，小心通過；閃光紅燈表示「停車再開」，車輛應減速接近
    ，先停止於交岔路口前，讓幹道車優先通行後認為安全時，
    方得續行，道路交通安全規則第九十三條第一項、九十四條
    第三項及道路交通標誌標線號誌設置規則第二百十一條第一
    項分別定有明文。查被告如何騎乘機車，行經上開路口時，
    貿然以時速六、七十公里之速度超速駛入該路口，業據被告
    於審理中直承在卷，是被告行經閃光黃燈路口，本應及早煞
    車將車速降至安全速度接近並小心通過路口，其竟僅以把油
    門減弱之方式「減速」，而以時速高達六、七十公里之速度
    駛入路口，怠見告訴人等所騎乘之機車而緊急煞車時，終因
    機車失控摔倒前滑而撞擊告訴人等所騎乘機車，則其有上揭
    超速、違反行經閃光黃燈未注意減速接近，注意安全，小心
    通過，及應注意車前狀況，並隨時採取必要之安全措施等規
    定之過失至明。且本件經送請臺灣省臺中市區車輛行車事故
    鑑定委員會鑑定結果，亦認告訴人丙○○違反道路交通標誌
    標線號誌設置規則第二百十一條第一項第二款規定，固為肇
    事原因，惟依道路交通安全規則九十四條第三項及道路交通
    標誌標線號誌設置規則第二百十一條第一項第一款規定，被
    告駕駛重型機車行經閃光黃燈號誌交岔路口未減速慢行，致
    遇狀況煞車失控摔倒前滑肇事，亦同為肇事原因，有臺灣省
    臺中市區車輛行車事故鑑定委員會鑑定報告一份在卷可憑。
    再者，告訴人等因上開撞擊致人車倒地，分別受有前揭傷害
    ，亦如前述，則被告之過失行為與告訴人等所受之前揭傷害
    間，具有相當因果關係已至為明確。次查，丙○○就本案車
    禍之發生，同有上揭疏失，亦經丙○○於審理中直承無誤，
    固亦足認定，惟此並無礙於被告上揭過失罪責之認定，併此
    指明。綜上所述，被告所辯尚難憑採，本案事證明確，被告
    犯行堪予認定。
二、核被告所為，係犯刑法第二百八十四條第一項前段之過失傷
    害罪。被告以一個過失傷害行為，同時導致告訴人丙○○、
    乙○○受傷，觸犯數罪名，侵害數法益，為想像競合犯，應
    依刑法第五十五條規定，從一重處斷。查，被告於肇事後，
    於有偵查權限之人知悉犯罪人之前，主動向處理事故之員警
    陳明自己係肇事者及陳述肇事經過，有臺中市○○○道路交
    通事故肇事人自首情形紀錄表一份在卷可按 (見本院卷)，
    並經證人乙○○於審理中結證屬實，核為對於未發覺之罪自
    首而接受裁判，爰依刑法第六十二條前段之規定減輕其刑。
    爰審酌被告對本案車禍發生之過失程度、告訴人丙○○對於
    本案車禍亦同有前揭疏失，告訴人等所受上揭傷害程度尚非
    至重；被告現仍為大學在學學生；被告犯罪後雖直承有超速
    之事實，惟猶以前揭情詞置辯，及告訴人乙○○雖已受領強
    制險之理賠新臺幣六萬餘元，惟被告迄未自己賠償告訴人等
    所受損害，雙方並因理賠金額未達成共識迄未達成和解之態
    度等一切情狀，量處如主文所示之刑，並諭知易科罰金之折
    算標準。又被告本案犯罪時間，在九十六年四月二十四日以
    前，是其所犯之罪，合於減刑條件，應依中華民國九十六年
    罪犯減刑條例第二條第一項第三款、第七條、第九條規定，
    減其宣告刑期二分之一，並諭知易科罰金之折算標準。
據上論斷，應依刑事訴訟法第二百九十九條第一項前段，中華民
國九十六年罪犯減刑條例第二條第一項第三款、第七條、第九條
，刑法第二百八十四條第一項前段、第五十五條、第六十二條前
段、第四十一條第一項前段，刑法施行法第一條之一，判決如主
文。
中    華    民    國    97    年    2     月    20    日
                          交通法庭  法  官  江奇峰
上正本證明與原本無異。
如不服本判決，應於送達後十日內向本院提出上訴狀（須附繕本
），上訴於臺灣高等法院臺中分院。
上訴書如未敘述理由，應於上訴期間屆滿後20日內補提理由書於
本院。
                                    書記官  江慧貞
中    華    民    國    97    年    2     月    20    日
附錄論罪科刑法條
刑法第二百八十四條第一項
因過失傷害人者，處六月以下有期徒刑、拘役或五百元以下罰金
，致重傷者，處一年以下有期徒刑、拘役或五百元以下罰金。


司法院資訊處製作；財團法人民間司法改革基金會備份。
